【裁判字號】    99,消債清,61
【裁判日期】    990331
【裁判案由】    聲請清算程序
【裁判全文】
臺灣高雄地方法院民事裁定            99年度消債清字第61號
聲  請  人  甲○○
即  債務人
代  理  人  陳忠勝 律師
上列當事人因消費者債務清理事件聲請清算，本院裁定如下：
    主  文
聲請人即債務人甲○○自民國九十九年三月三十一日下午四時起
開始清算程序。
命司法事務官進行本件清算程序。
    理  由
一、聲請意旨略以：聲請人即債務人前因配偶（現因殺人未遂案
    件羈押中）罹患精神分裂症，並積欠他人債務，而地下錢莊
    逼孔款急，聲請人乃向銀行聲請信用貸款及現金卡以幫忙清
    償欠款，並擔任配偶之車貸保證人，嗣因配偶失業，聲請人
    又再以現金卡、信用卡借款以支應生活開銷，而聲請人於民
    國97年間所任職之公司惡性歇業後即失業，嗣經政府以多元
    就業開發方案協助，於98年3 月11日起至高雄縣身心障礙福
    利服務中心任職，然上開方案已於98年12月31日屆滿，聲請
    人又再度失業而陷入困境，現賴家人接濟過生活，並因已無
    法清償如附表所示之債務，乃向最大債權銀行台北富邦銀行
    請求協商，惟遭該行拒絕而協商不成立，爰請求准予裁定開
    始清算程序等語。
二、按債務人不能清償債務或有不能清償之虞者，得依本條例所
    定清算程序，清理其債務；債務人於法院裁定開始更生程序
    或許可和解或宣告破產前，得向法院聲請清算；法院開始清
    算程序之裁定，應載明其年、月、日、時，並即時發生效力
    ；法院裁定開始更生或清算程序後，得命司法事務官進行更
    生或清算程序，必要時得選任律師、會計師或其他適當之自
    然人或法人一人為監督人或管理人，消費者債務清理條例第
    3條、第80條第1項、第83條第1項、第16條第1項分別定有明
    文。
三、經查：
  (一)聲請人即債務人非從事營業活動之人，主張其有上開債務，
    前依消費者債務清理條例之規定，向最大債權金融機構台北
    富邦銀行申請協商後，遭該金融機構以協商意願低落為由致
    協商不成立等情，業據聲請人提出債權人清冊、財團法人金
    融聯合徵信中心當事人綜合信用報告、財產歸屬資料清單、
    96、97年度綜合所得稅各類所得資料清單、戶口名簿、前置
    協商不成立通知書為證（見本院卷第11頁至第12頁、第46頁
    至第49頁、第73頁至第79頁、第13頁至第15頁、第36頁、第
    35頁），經核亦無不符，堪信為真實。
  (二)又聲請人陳明前因公司惡性歇業而失業，嗣因政府多元就業
    開發方案而短暫就業，惟其後又於98年12月31日因該方案期
    間屆滿而再度失業，目前係仰賴家人生活等情，已提出上開
    綜合所得稅各類所得資料清單、財產歸屬資料清單及勞工保
    險被保險人投保資料表等件為證（見本院卷第43頁至第44頁
    ），而由上開所得及投保資料所示，聲請人前係於大棟營造
    股份有限公司任職，嗣於97年4 月17日辦理退保，又於98年
    4 月6 日再由高雄縣身心障礙福利服務中心為其投保，於同
    年12月31日復自投保單位退保而未再加保等情，足見聲請人
    所陳其因多元就業方案期間屆滿而再度失業之情，應信屬真
    實。惟因聲請人並非無工作能力之人，此由其於大棟營造股
    份有限公司任職時之月收入約新台幣（下同）24,261元（見
    本院卷第14頁之96年度所得收入）即可得見，又其於高雄縣
    身心障礙福利服務中心之投保薪資亦有18,300元，故本院認
    其失業應僅係暫時狀態，且其並無喪失謀生能力，故認其還
    款資力至少應以上開投保薪資18,300元計算，較為合理。
  (三)再聲請人雖主張其每月須支出膳食費、交通費、水電費等費
    用計12,123元，惟其尚無法提出全部基本生活開銷之憑證，
    無從認定其每月之實際開銷金額確如其所陳之支出金額；而
    其既已負巨額負債，則生活標準應予以壓縮至最低標準，始
    符公允，故本院認應以聲請人居住於高雄縣之內政部公告之
    99年度高雄縣低收入戶最低生活費9,829 元計算其生活費為
    宜。另聲請人主張其尚須扶養未成年之女之事實，已提出上
    開戶口名簿及配偶在押之刑事筆錄為證，堪信其配偶應無力
    扶養子女，而須由聲請人扶養之事實屬實，故應認聲請人每
    月須支出其與其女之生活費用約為19,658元（計算式＝9,82
    9 元x2）。則以聲請人日後再工作可預估之收入，固應認堪
    可支付其與子女之生活費，惟顯無法依約償還如附表所示之
    債務，繼以聲請人名下並無財產，有前開財產歸戶資料足憑
    ，則聲請人陳明其經濟陷入困境，無法清償債務，目前係仰
    賴親友接濟等情堪信為真。從而，聲請人既積欠如附表所示
    之債務，而其前與最大債權金融機構台北富邦銀行請求共同
    協商債務清償方案而協商不成立已如前述，其復有不能清償
    債務之情，故其聲請清算，應屬有理由。
四、綜上所述，聲請人有不能清償債務之情事，又本件查無聲請
    人有消費者債務清理條例第6 條第3 項、第8 條或第82條第
    2 項所定駁回清算聲請之事由存在，則聲請人聲請清算，應
    屬有據，爰裁定如主文第一項所示。並依上開規定命司法事
    務官進行本件清算程序，爰裁定如主文第二項所示。
五、依消費者債務清理條例第3 條、第80條第1 項、第83條第1
    項，裁定如主文。
中    華    民    國    99    年    3     月    31    日
                  民事第四庭  法    官  楊淑珍
上為正本係照原本作成
本件不得抗告
本裁定已於民國99年3月31日下午4時公告。
中    華    民    國    99    年    3     月    31    日
                              書記官  吳良美
附表：債權人清冊
┌──┬──────────┬────────┬─────────┐
│編號│債權人              │金額（新台幣）  │  種        類    │
├──┼──────────┼────────┼─────────┤
│一  │台北富邦銀行        │ 755,000元      │信用貸款、現金卡  │
├──┼──────────┼────────┼─────────┤
│二  │國泰世華銀行        │  27,800元      │信用貸款          │
├──┼──────────┼────────┼─────────┤
│三  │台新銀行            │ 507,766元      │現金卡            │
├──┼──────────┼────────┼─────────┤
│四  │中國信託銀行        │  55,272元      │信用卡            │
├──┼──────────┼────────┼─────────┤
│五  │新光銀行            │  33,000元      │保證債務          │
└──┴──────────┴────────┴─────────┘

司法院資訊處製作；財團法人民間司法改革基金會備份。
